【裁判字號】    97,上易,726
【裁判日期】    970521
【裁判案由】    竊盜
【裁判全文】
臺灣高等法院刑事判決                 97年度上易字第726號
上  訴  人
即  被  告  甲○○
                    （現另案在臺灣基隆監獄執行中）
上列上訴人因竊盜案件，不服臺灣基隆地方法院96年度易字第81
4號，中華民國97年1月31日第一審判決（起訴案號：臺灣基隆地
方法院檢察署96年度偵字第4917號），提起上訴，本院判決如下
：
    主  文
原判決關於甲○○部分撤銷。
甲○○幫助竊盜，累犯，處有期徒刑參月，如易科罰金，以新台
幣壹仟元折算壹日。
    事  實
一、甲○○曾因違反毒品危害防制條例案件，經臺灣基隆地方法
    院於民國（下同）94年5月23日以94年度訴字第228號判決，
    判處有期徒刑7月確定，於94年7月20日入監，95年2月19日
    因縮短刑期而執行完畢。
二、甲○○與謝崴宇（業經原審法院判處有期徒刑五月）係朋友
    關係，謝崴宇因欠錢花用，向甲○○借款，甲○○身無款項
    ，乃於96年7月27日下午5時許，由騎承借來之機車附載謝崴
    宇，前往基隆市安街60號全虹小吃店，由甲○○單獨進入店
    內，欲向「小燕」借用款項未遇，迨甲○○步出店外，即基
    於幫助之犯意，告知謝崴宇稱全虹小吃店內櫃台上有行動電
    話，「看你要不要，自己決定」，提供上開訊息，施以助成
    行為，謝崴宇獲悉後，即意圖為自己不法之所有，單獨進入
    店內，著手竊取店主乙○○所有之行動電話一支（價值約一
    萬元），得手後攜帶出店，再上該機車後座，由甲○○駕駛
    該機車而一同離去。嗣因乙○○間接認得甲○○，甲○○覺
    得不妥，去電要求謝崴宇歸還該行動電話，惟謝崴宇不從，
    仍於同月30日下午5時許，以新台幣1千元之代價，將該行動
    電話售與不知情之丁信瑋，嗣經警查悉上情。
三、案經基隆市警察局第一分局報請台灣基隆地方法院檢察署檢
    察官偵查起訴。
    理  由
壹、程序方面：
一、按被告以外之人於審判外之言詞或書面陳述，除法律有規定
    者外，不得作為證據，刑事訴訟法第159條第1項固有明文。
    惟被告以外之人於審判外之陳述，經當事人於審判程序同意
    作為證據，法院審酌該言詞陳述或書面陳述作成時之情況，
    認為適當者，亦得為證據；當事人、代理人或辯護人於法院
    調查證據時，知有上開刑事訴訟法第159條第1項不得為證據
    之情形，而未於言詞辯論終結前聲明異議者，視為有前項之
    同意，刑事訴訟法第159條之5亦有明文。經查：證人即被害
    人乙○○、證人丁信瑋之警詢筆錄，經本院於審判程序提示
    被告，並告以內容要旨，被告均表示無意見，且未就證據能
    力聲明異議，本院審酌相關言詞陳述作成時之情況，認為適
    當，依前揭法條意旨，自得援為證據。
貳、實體方面：
一、被告甲○○固坦承於前開時地駕駛機車附載謝崴宇前往全虹
    小吃店，再載謝崴宇回來等情不諱，惟矢口否認有幫助竊盜
    犯行，辯稱：謝崴宇向其借款，其因身無款項，乃要去找店
    裡以前的小姐「小燕」借錢，並載謝崴宇去「小燕」上班的
    地方，後來進去後未見到「小燕」，店裡也沒有人，但看到
    櫃台有看到手機，就跟謝崴宇說「小燕」不在，不過手機在
    ，問他是否要在那裡等，謝崴宇藥癮發作說不相信，要進去
    看，出來後就一起回家，途中謝崴宇說他偷了一支手機，其
    說那裡的人都認識，他在那邊偷東西，大家會知道，並跟謝
    崴宇吵一架，且他拿去還他，但他不要，嗣即分手，不知他
    手機拿去賣給誰，其認識謝崴宇才十一、十二天，沒有理由
    要幫助他，而且他手機賣了，其亦未分到錢，並無犯罪動機
    云云。
二、惟查：
(一)共同被告謝謝崴宇原審具結證稱：甲○○告以裡面有支手機
    ，「看你要不要，自己決定」等語（970118審判筆錄第4頁
    ），參以被害人乙○○於警詢時表示其只認識被告甲○○，
    並不認識被告謝崴宇等語（偵查卷第18頁），足見謝崴宇對
    該小吃店並不熟悉，自不可能知悉其內放有動電話可供竊取
    ，則其所供被告告以前開店內有行動電話，並問其「看你要
    不要，自己決定」一節，信而有徵，並非虛構。
(二)被告於原審辯稱：其前往該小吃店是要喝酒，因店內無人，
    其乃外出告知謝崴宇，謝崴宇因不信該小吃店內無人，要進
    去確認，其不知謝崴宇進入店內行竊之事，迨駕駛機車離開
    現場後，謝崴宇才告知行竊之事，其勸謝崴宇返還該行動電
    話，惟謝崴宇不從，彼此還為此吵一架云云；於本院審理時
    改以前開情詞置辯，關於前往全虹小吃店是欲向「小燕」借
    款或喝酒，前後不一其詞，更見情虛。此外，復有基隆市警
    察局贓物認領保管單1紙在卷可稽（偵查卷第24頁）。
(三)依前開事證觀之，被告告知謝崴宇稱全虹小吃店內櫃台上有
    行動電話，「看你要不要，自己決定」，顯係提供上開訊息
    ，施以助成行為，而非參與犯罪構成要件行為，依大法官第
    109號解釋，為幫助犯。
(四)綜上所述，被告所辯不足採信，其幫助竊盜犯行，洵堪認定
    。
三、核被告所為，係犯刑法第320條第1項之竊盜罪。被告係以幫
    助之意思，從事犯罪構成要件以外之行為，為幫助犯，應依
    正犯之刑減輕之。公訴人認被告成立共同正犯，尚有未洽，
    惟因幫助犯屬於廣義共犯之範圍，其竊盜之條文並未變更，
    不生變更法條之問題，併予指明。查被告有上開前科及有期
    徒刑執行完畢情形，有本院刑案紀錄簡復表存卷可考，於有
    期徒刑執行完畢5年以內，故意再犯有期徒刑以上本罪，為
    累犯，應予加重其刑，並應依刑法第71條第1項之規定，先
    依累犯規定加重，再依幫助犯規定減輕之。
四、原審因予論罪科刑，固非無見。惟查：原判決認定被告僅成
    立幫助犯，理由欄卻敘明：「被告甲○○是要被告謝崴宇親
    自動手行竊，不想自己動手行竊無疑，惟其告知行竊之機會
    並搭載被告謝崴宇前往該小吃店在先，在場把風並接應被告
    謝崴宇離去在後，顯係以幫助之意思，參與犯罪構成要件以
    外之行為，依大法官第109號解釋，為幫助犯無疑」，似又
    認定被告示意謝崴宇動手竊取，自己則在場把風，而參與犯
    罪構成要件之行為，非無矛盾。被告上訴意旨，否認犯罪，
    雖無足取，但查原判決此部分既有上開可議，要屬無可維持
    ，應予撤銷改判。爰審酌被告之素行、品行、生活狀況、智
    識程度、犯罪動機、目的、犯罪所生危害以及犯後態度等一
    切情狀，量處如主文第一項所示之刑，並諭知易科罰金之折
    算標準。
據上論斷，應依刑事訴訟法第369條第1項前段、第364條、第299
第1項前段、刑法第30條第2項、第320條第1項、第47條第1項第1
款、第41條第1項前段、刑法施行法第1條之1，判決如主文。
本案經檢察官鍾鳳玲到庭執行職務。
中    華    民    國    97    年    5     月    21    日
                  刑事第十七庭  審判長法  官  趙功恆
                                      法  官  陳憲裕
                                      法  官  高明哲
以上正本證明與原本無異。
不得上訴。
                                      書記官  梁淑時
中    華    民    國    97    年    5     月    21    日
附錄：本案論罪科刑法條全文
刑法第320條第1項
意圖為自己或第三人不法之所有，而竊取他人之動產者，為竊盜
罪，處5年以下有期徒刑、拘役或5百元以下罰金。


司法院資訊處製作；財團法人民間司法改革基金會備份。
